【裁判字號】    92,易,81
【裁判日期】    920513
【裁判案由】    傷害
【裁判全文】
臺灣高雄地方法院刑事判決                            九十二年度易字第八一號
    公  訴  人  臺灣高雄地方法院檢察署檢察官
    被      告  甲○○
                丁○○
                乙○○
右列被告等因傷害案件，經檢察官提起公訴（九十一年度偵字第一九四０五、二四一
八二號），本院判決如左：
    主  文
甲○○傷害人之身體，處有期徒刑參月，如易科罰金，以參佰元折算壹日，扣案木質
球棒壹支沒收；又傷害人之身體，處拘役參拾日，如易科罰金，以參佰元折算壹日。
丁○○傷害人之身體，處拘役參拾日，如易科罰金，以參佰元折算壹日。
乙○○無罪。
    事  實
一甲○○於民國九十一年六月二十九日在友人洪和城住處聽聞洪和城之子洪卿偉遭黃
  文雄辱罵一事，因洪和城之弟即高雄縣大樹鄉水寮村村長乙○○欲前往該村中山路
  一三四巷二七之五號黃文雄住處了解此事之原由，而乙○○一目失明，視力不佳，
  遂邀約在場之甲○○及許輝彬（另經不起訴處分）陪同前往，由甲○○駕駛其所有
  之自用小客車搭載乙○○及許輝彬於同日下午二時許抵達上址，乙○○下車後與黃
  文雄之子戊○○一言不合，爆發口角，甲○○見狀一時衝動，竟臨時起意，基於傷
  害人身體之犯意，持其所有置於上開自用小客車上之木質球棒一支下車毆打戊○○
  ，致戊○○受有頭部外傷併腦震盪、腹部挫創傷、左前臂挫傷並尺骨骨折、瘀腫、
  左上臂、左臀部、左膝摑挫傷、瘀腫等傷害。
二丁○○即戊○○之祖父於同日下午四時許，駕車搭載丙○○（另經不起訴處分）行
  經高雄縣大樹鄉○○村○○街上，適遇甲○○亦騎乘機車行經該處，乃將甲○○攔
  下，下車質問甲○○為何毆傷戊○○，雙方發生爭執，丁○○、甲○○各基於傷害
  人身體之犯意，出拳互毆，甲○○並撿拾路邊木棍一支毆打上前勸架之丙○○（業
  據丙○○撤回告訴，詳如後述），及持該木棍毆打丁○○，經丁○○至其車內取出
  油漆塗料一罐，對甲○○表示你再打過來就撥過去等語，雙方始罷手，甲○○因而
  受有左耳、左胸、左上腹外傷、左背肩部撞挫傷等傷害，丁○○則受有鼻子及手部
  紅腫等傷害。
三案經戊○○、甲○○、丁○○訴由高雄縣警察局仁武分局報告臺灣高雄地方法院檢
  察署檢察官偵查起訴。
    理  由
壹、有罪部分
一右揭事實欄第一項之犯罪事實，業據被告甲○○於警、偵訊及本院審理中自白不諱
  ，核與告訴人戊○○指訴遭被告甲○○持木質球棒毆打之情節相符，並經同案被告
  乙○○及證人許輝彬證述在卷，復有木質球棒一支扣案可資佐證，及告訴人戊○○
  之診斷證明書一紙附卷可稽，足認被告甲○○前揭自白與事實相符，被告甲○○此
  部分犯行應堪認定。
二訊據被告甲○○、丁○○固坦承因被告甲○○毆傷戊○○一事發生爭執之事實，惟
  均矢口否認右揭事實欄第二項之犯罪事實，被告甲○○辯稱：當天被告丁○○質問
  伊為何打他孫子，伊逃跑約五、六十公尺，被告丁○○叫丙○○捉住伊，二人將伊
  壓在別人做生意的桌上打伊，被告丁○○還到車上拿一桶汽油說要燒死伊，伊才在
  路邊撿一支木棍抵擋，不是一開始就拿木棍，不知木棍有無打到人，伊不可能一人
  打二人云云；被告丁○○則辯稱：當天載丙○○回家，剛好碰到被告甲○○，伊質
  問被告甲○○為何打戊○○，被告甲○○就揍伊，二人發生拉扯，伊並未叫丙○○
  捉住被告甲○○，丙○○本來坐在車內，後來出來勸架，被告甲○○就拿地上木棍
  打丙○○，並回過頭打伊，伊工作之油漆剛好放在車內，就伸手拿一瓶油漆塗料，
  說你再打過來就潑過去等語，並未說要燒死被告甲○○云云。惟查：
(一)右揭被告丁○○與被告甲○○因被告甲○○毆傷戊○○一事，發生爭執，二人出拳
  互毆，被告甲○○並撿拾路邊木棍一支毆打上前勸架之丙○○，及持該木棍毆打丁○○，經丁○○至其車內取出油漆塗料一罐，對甲○○表示你再打過來就撥過去等
  語，雙方始罷手，而分別受有前揭傷害等情，業據被告丁○○、甲○○於警、偵訊
  及本院審理中分別指訴遭對方毆傷之事實；核與證人丙○○於警、偵訊及本院審理
  中證述目睹被告丁○○、甲○○二人互毆之情節，及證人戊○○證述當日晚上看到
  被告丁○○鼻子及手部紅腫等語均相符。參以被告丁○○於警、偵訊供承與被告甲○○互相拉扯等語，及於本院審理中供承與被告甲○○互推，二人互毆多少都會受
  傷等語。再衡之證人丙○○雖係被告丁○○之友人，然其證詞對被告丁○○、甲○○二人均有不利，並未袒護友人，益徵其證詞與事實相符，應堪採信。況且，被告
  甲○○另訴證人丙○○傷害案件，業經公訴人以九十一年度偵字第二四一八二、一
  九四０五號為不起訴處分，有上開不起訴處分書一份在卷可考。此外，復有被告甲○○之診斷證明書一紙附卷可稽。綜上所述，右揭被告丁○○、甲○○互毆致傷之
  事實，應堪認定。
(二)至被告甲○○、丁○○雖以前詞置辯，然按彼此互毆，必以一方初無傷人之行為，
  因排除對方不法之侵害而加以還擊，始得以正當防衛論，無從分別何方為不法侵害
  之互毆行為，不得主張防衛權（最高法院三十年上字第一０四０號判例要旨參照）
  。本件被告甲○○、丁○○既係互毆致傷，已如前述，自不得以自己亦遭對方毆傷
  之事實，脫免刑責，是被告二人仍執前詞，否認傷害犯行，所辯均不足採信。本案
  事證明確，被告甲○○、丁○○此部分犯行，均堪認定。
二核被告甲○○毆傷告訴人戊○○及被告丁○○，及被告丁○○毆傷被告甲○○，所
  為均係犯刑法第二百七十七條第一項之罪。被告甲○○先後二次傷害行為，均係臨
  時起意，犯意各別，應分論併罰。爰審酌被告甲○○與告訴人戊○○素無冤仇，僅
  因一時衝動，率爾介入他人爭端，持球棒毆傷告訴人戊○○，犯後猶不知化解紛爭
  ，復與被告丁○○互毆成傷，行為殊不足取，且告訴人戊○○所受傷勢嚴重；而被
  告丁○○因孫子戊○○遭被告甲○○毆傷，不循合法途徑解決，竟以暴制暴，憤而
  與被告甲○○互毆，行為亦不足取；惟念渠等均無前科，素行良好，有二人之臺灣
  高等法院被告全國前案紀錄表各一份在卷足憑，且均因互毆受傷等一切情狀，分別
  量處如主文所示之刑，並均諭知易科罰金之折算標準。扣案之木質球棒一支，係被
  告甲○○所有，供傷害告訴人戊○○所用之物，依刑法第三十八條第一項第二款規
  定宣告沒收。至被告甲○○在路邊撿拾之木棍一支，雖係供傷害被告丁○○所用之
  物，惟因未扣於本案，為避免執行困難，故不予以沒收。另扣案被告丁○○所有之
  油漆塗料一罐，因乏證據足認與本件犯行有關，自不得宣告沒收。
三公訴意旨另以：被告丁○○與被告甲○○於右揭時、地發生互毆時，告訴人丙○○
  因在場勸架，被告甲○○亦憤而持木棍毆打告訴人丙○○，致告訴人丙○○受有左
  上臂挫傷紅腫皮下瘀血九乘四公分、左大腿挫傷紅腫皮下瘀血三乘二公分、右腰背
  部挫傷紅腫皮下瘀血九乘四公分等傷害，因認被告甲○○此部分亦涉有刑法第二百
  七十七條第一項傷害罪嫌。按告訴乃論之罪，告訴人於第一審辯論終結前，得撤回
  其告訴；又告訴經撤回者，法院應諭知不受理之判決，刑事訴訟法第二百三十八條
  第一項，及第三百零三條第三款定有明文。本件被告涉嫌甲○○傷害告訴人丙○○
  部分，經檢察官提起公訴，認被告甲○○係犯刑法第二百七十七條第一項之傷害罪
  ，依同法第二百八十七條前段之規定，須告訴乃論，茲據告訴人丙○○於本院審理
  中，聲請撤回其告訴，有本院九十二年四月二十八日審判筆錄一份在卷可按，依前
  揭說明，本應依刑事訴訟法第三百零三條第三款規定，諭知不受理之判決，惟因公
  訴人認此部分與前揭有罪部分，有連續犯之裁判上一罪關係，爰不另為不受理之諭
  知，附此敘明。
貳、被告乙○○無罪部分
一公訴意旨略以：被告乙○○於九十一年六月二十九日下午二時許，夥同許輝彬及被
  告甲○○至高雄縣大樹鄉○○路一三四巷二十七之五號，欲找告訴人戊○○之父黃
  文雄為村長選舉恩怨理論，因黃文雄不在上址，而與告訴人戊○○發生爭執，竟心
  生氣憤，唆使被告甲○○持木棍毆打告訴人戊○○，致告訴人戊○○受有頭部外傷
  併腦震盪、腹部挫創傷、左前臂挫傷並尺骨骨折、瘀腫、左上臂、左臀部、左膝摑
  挫傷、瘀腫等傷害，因認被告乙○○涉犯刑法第二十九條第一項、第二百七十七條
  第一項之教唆傷害罪嫌。
二按犯罪事實應依證據認定之，無證據不得推定其犯罪事實。所謂認定犯罪事實之證
  據，係指足以認定被告確有犯罪行為之積極證據而言，該項證據自須適合於被告犯
  罪事實認定，始得採為斷罪資料，如未能發現相當證據，或證據不足以證明，自不
  能以推測或擬制之方法，為裁判基礎。又認定犯罪事實所憑之證據，雖不以直接證
  據為限，間接證據亦包括在內，然而無論直接或間接證據，其為訴訟上之證明，均
  須達於通常一般之人均不致於有所懷疑，而得確信其為真實之程度，始得據為有罪
  之認定，若其關於被告是否犯罪之證明未達此程度，而有合理性懷疑之存在，致使
  無從形成有罪之確定，根據「罪證有疑，利於被告」之證據法則，即不得遽為不利
  被告之認定（最高法院二十九年度上字第三一０五號、四十年臺上字第八六號、七
  十六年臺上字第四九六八號判例要旨參照）。次按告訴人之告訴，係以使被告受刑
  事訴追為目的，是其陳述是否與事實相符，仍應調查其他證據以玆審認，最高法院
  五十二年台上字第一三００號亦著有判例可資參照。
三本件公訴人認被告乙○○涉有上開犯行，無非係以告訴人戊○○之指訴，及告訴人
  戊○○之診斷證明書一紙附卷，並參以本件傷害起因於被告乙○○帶同許輝彬及被
  告甲○○前往告訴人戊○○住處理論，而被告乙○○又與告訴人戊○○發生爭執，
  被告甲○○與告訴人戊○○並無嫌隙，衡情應無強出頭之理等為論罪之依據。訊據
  被告乙○○堅詞否認右揭犯行，辯稱：伊因姪子被黃文雄辱罵之事，要找黃文雄理
  論，而伊一隻眼睛有問題，出門不方便，許輝彬和被告甲○○剛好在伊大哥家泡茶
  ，就麻煩他們載伊過去，不知被告甲○○有帶木棍，到黃家後伊先下車，遇到告訴
  人戊○○，便問他黃文雄是否在家，及黃文雄為何要罵伊姪子，被告甲○○就下車
  打人，伊擋不住被告甲○○，也不方便制止他，並未說要讓告訴人戊○○死得很難
  看等語。經查：
(一)本件起因於被告乙○○之姪子洪卿偉遭黃文雄辱罵，被告乙○○始邀約許輝彬及被
  告甲○○陪同前往黃文雄住處理論，而告訴人戊○○所受傷害係由被告甲○○一人
  持其所有置於車上之木質球棒一支毆打所造成等情，業如前述。告訴人戊○○固於
  警、偵訊及本院審理中一再指訴：被告乙○○在旁指使被告甲○○，並恐嚇要我們
  全家死光光及把我打死等語，惟此部分指訴是否與事實相符，仍應調查其他證據以
  玆審認，自不得作為被告有罪之唯一論據。
(二)又被告甲○○於警、偵訊及本院審理中均供稱：伊在被告乙○○的大哥家泡茶，被
  告乙○○拜託伊載他去黃家，伊開自己的車，球棒本來就放在車上，是打棒球用的
  ，到該處後，伊和許輝彬坐在車上，看到被告乙○○和告訴人戊○○在說話，談得
  有點大聲，因之前有聽到事情的原委，在車上越想越氣，一時衝動，才從後車廂拿
  球棒打傷告訴人戊○○，不是被告乙○○叫伊打的等語；另證人許輝彬則於警訊中
  證稱：我坐於被告甲○○車上，看到被告甲○○打告訴人戊○○，我便下車制止，
  當時被告乙○○正在和告訴人戊○○談話，是被告甲○○自己向告訴人戊○○出手
  等語；於偵查中證稱：沒有聽到被告乙○○恐嚇告訴人戊○○，當時我與被告甲○○在車上，是聽到被告乙○○與告訴人戊○○發生爭執，我們才下車的等語。二人
  就案發經過之陳述均互核一致，且與被告乙○○前揭所辯相符，足認被告乙○○、
  甲○○及許輝彬三人抵達黃文雄住處後，係被告乙○○一人先下車與告訴人戊○○
  發生爭執，被告甲○○見狀始下車持球棒毆打告訴人戊○○之事實，是告訴人戊○○於本院審理中陳述他們三人一起下車一節，顯與案發經過不符。
(三)又參以告訴人戊○○於警訊中陳稱：因被告乙○○帶被告甲○○及許輝彬一同到我
  家，而被告甲○○有持木質球棒打我，我認為他們三人是同夥，所以我要告他們三
  人等語，及於偵訊中陳稱：我父親與被告乙○○競選過村長，可能因此結怨等語，
  則告訴人戊○○是否係因其父黃文雄與被告乙○○先前已有選舉糾紛，案發前又與
  被告乙○○發生爭執，始將被告甲○○個人之傷害犯行歸咎於被告乙○○及證人許
  輝彬，亦大有可疑。況且，告訴人戊○○指訴被告乙○○涉嫌恐嚇案件，及指訴證
  人許輝彬涉嫌傷害案件，亦經公訴人以九十一年度偵字第二四一八二、一九四０五
  號為不起訴處分，有上開不起訴處分存卷可參。
(四)再者，被告甲○○雖與告訴人戊○○素無嫌隙，然其在陪同被告乙○○前往黃文雄
  住處理論之前，已聽聞黃文雄辱罵洪卿偉一事，到達該處後，又目睹被告乙○○與
  告訴人戊○○就此事發生口角，則被告甲○○供稱係因一時衝動，始持原本即置於
  車上之球棒下車毆傷告訴人戊○○一節，衡情尚非全無可能，自不得僅因被告甲○○係陪同被告乙○○前往該處之事實，遽以推論被告甲○○其後之傷害犯行係受被
  告乙○○之唆使而為。
(五)綜上所述，本件除告訴人戊○○之指訴外，並無其他積極證據足證被告乙○○有何
  公訴人所指教唆傷害犯行，而告訴人戊○○前揭指訴又非全無瑕疵，自難僅以推測
  之詞或擬制之方法，遽認被告乙○○有公訴人所指之犯行，揆諸前揭說明，既不能
  證明被告乙○○犯罪，自應為被告乙○○無罪之諭知。
據上論斷，應依刑事訴訟法第二百九十九條第一項前段、第三百零一條第一項，刑法
第二百七十七條第一項、第四十一條第一項、第三十八條第一項第二款，罰金罰鍰提
高標準條例第一條前段、第二條，判決如主文。
本案經檢察官張啟祥到庭執行職務。
中      華      民      國      九十二      年      五    月    十三    日
                                  臺灣高雄地方法院刑事庭
                                      審判長法  官 黃三友
                                            法  官 黃宗揚
                                            法  官 王雅苑
右正本證明與原本無異。
如不服本判決，應於判決送達後十日內，向本院提出上訴狀。
                                            書記官 黃琬婷
中      華      民      國      九十二      年      五    月    十三    日
附錄法條：
中華民國刑法第二百七十七條
 (普通傷害罪)
傷害人之身體或健康者，處三年以下有期徒刑、拘役或一千元以下罰金。
犯前項之罪因而致人於死者，處無期徒刑或七年以上有期徒刑；致重傷者
，處三年以上十年以下有期徒刑。


司法院資訊處製作；財團法人民間司法改革基金會備份。
